【裁判字號】    92,訴,1917
【裁判日期】    921112
【裁判案由】    偽造文書
【裁判全文】
臺灣板橋地方法院刑事判決                        九十二年度訴字第一九一七號
    公  訴  人  臺灣板橋地方法院檢察署檢察官
    被      告  乙○○
    選任辯護人  湯明亮律師
右列被告因偽造文書案件，經檢察官提起公訴（九十二年度偵字第六八六０號），本
院訊問被告為有罪陳述後，依簡式審判程序審理，並判決如左：
    主  文
乙○○共同行使偽造私文書，足以生損害於他人，處有期徒刑肆月，如易科罰金，以
參佰元折算壹日。緩刑貳年。
八十四年十二月二日吳孟峰婦產科診所之手術及麻醉同意書上偽造之「甲○○」署押
（含簽名、指印各壹枚）均沒收。
    事  實
一、乙○○於民國八十四年間，發現已懷有身孕，惟因係緬甸華僑來臺，未取得中華
    民國國籍，不具中華民國國民身分，為求日後生產就醫填寫人別資料之用，竟與
    真實姓名年籍不詳之某成年女子，基於行使偽造私文書之犯意聯絡，於八十四年
    十二月二日前某日，由該成年女子提供載有甲○○姓名及黃綢妹身分證統一編號
    ：Ｚ000000000號之字條與乙○○，供乙○○日後生產手術時，偽稱係
    甲○○，並以黃綢妹之身分證統一編號填寫手術同意書之用，乙○○後於八十四
    年十二月二日，因妊娠四十週、難產、早期破水，由不知情之楊月琴陪同至臺南
    縣善化鎮○○里○○路十號之吳孟峰婦產科診所實施剖腹生產，即逕自未經甲○
    ○、黃綢妹同意，偽以甲○○名義及黃綢妹之身分證統一編號，在「手術及麻醉
    同意書」上偽造「甲○○」之簽名及指印各一枚，並填載黃綢妹之身分證統一編
    號：Ｚ000000000號，偽造完成上開手術及麻醉同意書後，持之行使交
    付該婦產科醫師吳孟峰，致吳孟峰醫師不察，為乙○○施行剖腹生產手術，生下
    一名男嬰（乙○○為之命名為陳俊任，惟尚未辦理戶籍登記），足以生損害於甲
    ○○、黃綢妹。乙○○於犯罪未被有偵查權限機關發覺前，於九十一年十月七日
    向臺灣板橋地方法院檢察署檢察官自首上情並接受裁判。
二、案經乙○○向臺灣板橋地方法院檢察署檢察官自首後，由該署檢察官偵查起訴。
    理  由
壹、認定犯罪事實所憑之證據及理由：
一、訊據被告乙○○對右揭事實坦認不諱，而八十四年十二月二日吳孟峰婦產科診所
    之「甲○○名義」手術及麻醉同意書上病人甲○○簽章欄位上指印一枚，經鑑驗
    結果與被告右拇指指紋相符一情，有內政部警政署刑事警察局九十二年五月二十
    一日刑紋字第０九二００九二六九一號鑑驗書在卷為憑（見九十二年度偵字第六
    八六０號偵查卷第三十三頁），再者，身分證統一編號Ｚ000000000號
    之人為黃綢妹，亦有法務部戶役政連結作業系統查詢資料一紙附卷可稽，此外，
    並有甲○○名義之手術及麻醉同意書、吳孟峰婦產科診所嬰兒紀錄單、出生證明
    書各一份在卷可考（見九十二年度偵字第六八六０號偵查卷第十三頁至第十五頁
    ），足認被告前揭自白與事實相符，堪以採信。
二、被告未經甲○○、黃綢妹之同意，逕自偽以甲○○名義及黃綢妹之身分證統一編
    號，在「手術及麻醉同意書」上偽造「甲○○」之簽名及指印各一枚，並填載黃
    綢妹之身分證統一編號Ｚ000000000號，偽造完成該同意書持交吳孟峰
    醫師行使，使甲○○、黃綢妹受有遭誤認渠等於上開時地因生產接受手術及麻醉
    之虞，自足以生損害於甲○○、黃綢妹無疑。
三、被告係由某真實姓名年籍不詳之成年女子提供載有甲○○之姓名及黃綢妹之身分
    證統一編號Ｚ000000000號之字條，供其於生產手術時，冒用甲○○之
    名義、黃綢妹之身分證統一編號填寫手術同意書之用，業經被告供陳在卷，並有
    前揭法務部戶役政連結作業系統查詢資料一紙在卷可參，是被告上開行使偽造私
    文書犯行與該真實姓名年籍不詳之成年女子二人間，具有犯意聯絡、行為分擔，
    為共同正犯，公訴人就被告所犯行使偽造私文書犯行，漏未論以共同正犯，且認
    被告於手術及麻醉同意書上係冒用甲○○之身分證統一編號，均有未洽，併此敘
    明。
四、綜上，本件事證明確，被告犯行足以認定。
貳、論罪科刑之理由：
一、核被告乙○○所為，係犯刑法第二百十六條之行使同法第二百十條偽造私文書罪
    。其於手術及麻醉同意書上偽造甲○○簽名及指印乃偽造私文書之階段行為；又
    其偽造私文書後進而行使，偽造之低度行為，應為其後行使之高度行為所吸收，
    均不另論罪。其與某真實姓名年籍不詳之成年女子二人間，就上開行使偽造私文
    書犯行，具有犯意聯絡、行為分擔，應論以共同正犯。被告於犯罪未被有偵查權
    限機關發覺前，即向臺灣板橋地方法院檢察署檢察官坦承上開犯行並接受裁判等
    情，有卷附自首狀存卷可考，應依刑法第六十二條前段自首之規定，減輕其刑。
二、爰審酌被告乃因生產急需就醫，惟尚未取得我國國籍，始偽以他人名義填寫手術
    及麻醉同意書之犯罪動機，及其犯行對他人所造成之損害，暨其犯後態度等一切
    情狀，量處如主文所示之刑，並諭知易科罰金之折算標準，以示懲儆。又被告前
    未曾受有期徒刑以上刑之宣告，有臺灣高等法院被告全國前案紀錄表在卷可徵，
    其因一時失慮，偶罹刑典，經此刑之宣告後，應知所警惕而無再犯之虞，本院認
    所宣告之刑以暫不執行為當，爰併宣告緩刑二年，用啟自新。另，被告行為後，
    刑法第四十一條業於九十年一月十日修正公布，於同年月十二日生效，而修正後
    之刑法第四十一條規定：「犯最重本刑為五年以下有期徒刑以下之刑之罪，而受
    六個月以下有期徒刑或拘役之宣告，因身體、教育、職業、家庭之關係或其他正
    當事由，執行顯有困難者，得以一元以上三元以下折算一日易科罰金。但確因不
    執行所宣告之刑，難收矯正之效，或難以維持法秩序者，不在此限。併合處罰之
    數罪，均有前項情形，其應執行之刑逾六月者，亦同。」，修正後之刑法第四十
    一條第一項規定，將原得易科罰金者之範圍，由僅限於犯最重本刑為三年以下有
    期徒刑以下之刑之罪擴大至犯最重本刑為五年以下有期徒刑以下之刑之罪，其第
    二項對於應執行刑逾六月者，由不得易科罰金，擴大為得諭知易科罰金，二相比
    較，以修正後之刑法第四十一條之規定，較有利於被告，自應依刑法第二條第一
    項前段之規定，適用裁判時之法律即修正後刑法第四十一條第一項前段之規定，
    對被告前開所宣告之刑，諭知易科罰金之折算標準，併此敘明。
三、至被告於八十四年十二月二日，在吳孟峰婦產科診所之手術及麻醉同意書上偽造
    之「甲○○」署押（含簽名、指印各一枚），應依刑法第二百十九條規定沒收之
    。
四、末按「除被告所犯為死刑、無期徒刑、最輕本刑為三年以上有期徒刑之罪或高等
    法院管轄第一審案件者外，於前條第一項程序進行中，被告先就被訴事實為有罪
    之陳述時，審判長得告知被告簡式審判程序之旨，並聽取當事人、代理人、辯護
    人及輔佐人之意見後，裁定進行簡式審判程序。」刑事訴訟法第二百七十三條之
    一定有明文。查本件被告所犯上開刑法第二百十六條之行使同法第二百十條偽造
    私文書罪，法定本刑為五年以下有期徒刑，非最輕本刑為三年以上有期徒刑之罪
    ，且被告於本院九十二年十月二十二日審判程序進行中，復就被訴之事實為有罪
    之陳述，經告知被告簡式審判程序之旨，被告及公訴人對於本件改依簡式審判程
    序審理亦均表示無意見，是本院即依前揭刑事訴訟法規定，裁定本件進行簡式審
    判程序，併此敘明。
據上論斷，應依刑事訴訟法第三百七十三條之一第二項、第二百九十九條第一項前段
、刑法第二條第一項前段、第二十八條、第二百十六條、第二百十條、第四十一條第
一項前段、第六十二條前段、第二百十九條、第七十四條第一款，罰金罰鍰提高標準
條例第二條，判決如主文。
本案經檢察官馬中琍到庭執行職務。
中      華      民      國    九十二    年     十一     月     十二     日
                                  臺灣板橋地方法院刑事第十一庭
                                      審判長法  官  許仕楓
                                            法  官  談  虎
                                            法  官  陳明偉
右正本證明與原本無異。
如不服本判決，應於判決送達後十日內，向本院提出上訴狀。
                                            書記官  呂妍旻
中      華      民      國    九十二    年     十一     月     十二     日


司法院資訊處製作；財團法人民間司法改革基金會備份。
